【裁判字號】    89,判,435
【裁判日期】    890218
【裁判案由】    有關土地事務
【裁判全文】
行  政  法  院  判  決                            八十九年度判字第四三五號
    再 審原 告  甲○○
                          指定送達代收人  劉陽明律師
    再 審被 告  宜蘭縣政府
右當事人間因有關土地事務事件，再審原告對本院中華民國八十七年十二月十七日八
十七年度判字第二六○三號判決，提起再審之訴，本院判決如左︰
    主  文
再審之訴駁回。
    事  實
緣再審原告所有坐落宜蘭縣頭城鎮○○里路十九之十一號房屋，部分位於台二線省道
（一四○Ｋ＋七二○至一四二Ｋ＋一二○）拓寬工程範圍內，台灣省公路局第四區工
程處擬將該位於工程範圍內之房屋拆除，再審原告認為該路段上編號Ｒ八之中心樁原
位在港澳橋欄杆旁，非目前所測釘靠近港澳橋中心位置，乃於民國（下同）八十六年
八月二十三日向再審被告提出請求更正該編號Ｒ八之中心樁，案經再審被告八十六年
九月二日以府建都字第一○一八七○號函否准。再審原告不服，循序提起行政訴訟，
經本院以八十七年度判字第二六○三號判決駁回。再審原告以該判決具有行政訴訟法
第二十八條第一款、第十款事由，提起再審之訴。茲摘兩造訴辯意旨於次：
再審原告起訴意旨略稱︰一、按依行政訴訟法第二十八條第一款，適用法規顯有錯誤
者，得對行政法院之判決提起再審之訴。而所謂之適用法規顯有錯誤，依司法院釋字
第一七七號解釋意旨，消極的不適用法規，亦在其列。復按「都市計畫樁之測定，應
依已知之三角點、導線點、水準點施測之。」都市計畫樁測定及管理辦法第四條定有
明文。從而椿位之測定有其一定之測量方法，再審被告依前開法文規定之施測法所測
量出之樁位，始為合法。查依再訴願決定書所載之理由，再審被告所實施之測量方法
為以比例尺一千分之一重新測繪地形圖、依椿位座標數值以電腦展示成果圖示等等，
與前開法文所規定之測量方法不符，再審被告因此所得之測量結果即不足採。再按「
椿位檢測規定如左：一、依據圖上椿位與其附近主要地形地物之相關位置，核對實地
相應位置，二者應該相符，如部分校對不符，其較差未超出圖上○．五公厘者視為無
誤。二、依據實地樁位，利用鄰近道路中心樁或界樁檢測其相關之距離與角度，其角
度誤差在六十秒內，或樁位偏差在二公分以內，距離誤差在二千分之一以內者，視為
無誤。三、依據控制點，選擇樁位附近之三角點，精密導線點或導線點檢測樁位，其
閉合差在二千分之一以內者，視為無誤。」都市計畫樁測定及管理辦法第三十七條定
有明文，是對樁位位置有所疑義而為複測者，其檢測方法應依前開規定進行，查再審
被告未依前開規定之法定方法予以覆測，則其嗣後之會勘檢測亦不足採。查原確定判
決消極未適用前揭都市計畫樁測定及管理辦法，予以審核再審被告之處分是否正確，
顯有判決適用法規顯有錯誤之再審事由。二、按「當事人發見未經斟酌之重要證物者
」，依行政訴訟法第二十八條第十款，得對鈞院之判決提起再審之訴。茲附呈現場照
片，明顯可見港澳橋段附近之施工路段竟捨原來都市計畫直線中心路樁不用，而採彎
曲路段施工，再審被告道路中心樁之檢測顯然有誤。為此敬請廢棄原判決，並將原處
分及一再訴願決定，予以撤銷等語。
再審被告答辯意旨略謂︰一、查東北角海岸風景特定區計畫樁位，係由台灣省政府地
政處土地重劃工程規劃總隊測定，依樁位成果載明：本區係採用二度分帶橫梅氏投影
座標系統，就測區內已知三角點（標石號碼1030、996、1070、1011、1126、1120、1
181、1039、977）之座標成果，經檢測各夾角符合精度後，沿濱海公路佈設幹導線五
條，另支導線二條所為之測定成果，是本都市計畫樁位之測定，係依已知之三角點施
測依法並無不符。並依據其測定樁位成果，與電腦展示成果圖示等，可證之系爭R8樁
位均位於都市○○○○道路中心線上，其座標成果經檢核結果與測定之座標成果一致
，此並非再審原告所指再審被告實施之測量方法為圖上檢測取代實地檢測，與前開規
定檢測方法有不符情事。二、對實地檢測部分，按省公路局第四區工程處辦理台二線
省道拓寬期間，對再審原告所爭之R8樁位，經再審被告會同施工單位，依據台灣省政
府地政處前項所測定，埋設於現場之鄰近相關道路中心樁位，經檢測相關角度與距離
符合容許誤差後始進行檢測，當無再審原告所指有不符「都市計畫樁測定及管理辦法
」第三十七條規定檢測情事。三、系爭R8樁位乃都市計畫（台二省道）旁停車場用地
邊界線交於計畫道路中心線間（即C7與C8兩中心樁直線間）之樁點，故其與前後中心
樁位之方位角均相同（如樁位圖示），則在檢測鄰近現有道路中心樁位符合容許誤差
之條件下，依測量學理，R8樁位必定仍在同一方位線上，焉會產生偏移？四、依「都
市計畫樁測定及管理辦法」第三十八條規定，都市計畫樁．．．公告確定後，工務（
建設）機關除應將樁位座標表、樁位圖．．．送地政機關外．．．，並應實地完成樁
位點交作業，據以辦理地籍逕為分割測量。經查依地政機關依據現地樁位據以辦理地
籍逕為分割測量之地籍圖示，R8樁位仍位於直線道路中心線上，與樁位成果圖一致，
再審原告稱R8樁位應偏西十餘公尺，誠令人不知所云？五、再審原告所爭樁位，依修
測前後都市計畫圖一致，依樁位座標成果展繪圖一致、實地檢測無誤，地籍逕為分割
測量一致，再審原告所持理由實不足採，請予駁回本件再審之訴等語。
    理  由
查本件再審原告係以行政訴訟法第二十八條第一款適用法規顯有錯誤及第十款當事人
發見未經斟酌之重要證物等事由，提起本件再審之訴。茲論述如下：
一、關於適用法規顯有錯誤部分：按行政訴訟法第二十八條第一款所謂「適用法規顯
有錯誤」，係指原判決所適用之法規與該案應適用之現行法規相違背，或與解釋判例
有所牴觸者而言，至於法律上見解之歧異，再審原告對之縱有爭執，要難謂為適用法
規錯誤，而據為再審之理由。」（參照本院六十二年判字第六一○號判例。）再審原
告主張原判決消極的不適用都市計畫樁測定及管理辦法第四條及第三十七條等語。惟
查原判決記載：「．．．原告認為該路段上編號Ｒ八之中心樁原係位在港澳橋欄杆旁
，非目前所測釘靠近港澳橋中心位置，乃．．．請求更正該編號Ｒ八之中心樁。案經
被告．．．否准所請。原告不服，循序提起行政訴訟，主張：被告未依都市計晝樁測
定及管理辦法第四條及第三十七條規定方法測定系爭編號Ｒ八之中心樁，其測量成果
當不足採，而複測方法亦不符上開規定之方法，徒具複測形式，亦不足採云云。然按
『當事人主張有利於己之事實者，就其事實有舉證之責任』，民事訴訟法第二百七十
七條定有明文。又按『當事人主張之事實，經他造自認者，無庸舉證。』民事訴訟法
第二百七十九條第一項亦定有明文，上開規定依行政訴訟法第三十三條規定，本院得
予準用。查系爭道路中心樁東北角海岸風景特定區計畫樁位成果，係經被告之地政處
土地重劃工程規劃總隊於七十七年九月所測釘，經被告驗收符合後，以七十九年一月
十九日府建都字第一一○○四八號公告三十日刊登於七十九年一月十九日中國時報，
有該中國時報附卷可稽。原告若對上開公告之系爭都市計畫樁之測定有違反都市計畫
樁測定及管理辦法第四條及第三十七條規定之情事，自應依首開規定於公告期間申請
複測，乃原告未及時申請複測，則上開系爭中心樁之公告早已確定。被告依上開公告
期滿確定之樁位測釘成果，於八十二年八月間以比例尺一千分之一重新測繪地形圖，
依樁座標數值以電腦展示成果圖示，不論是都市計畫規劃，實地樁位樁測成果，或依
台灣省政府地政處土地重測工程規劃總隊所測釘樁位成果，系爭Ｒ八中心樁位均位於
該直線道路中心線上，台灣省公路局第四區工程處於八十六年五月五日亦曾會同原告
赴現場會勱檢測，八十六年六月四日再會同被告之建設局及地政科人員與原告同赴現
場會勘檢測，均無錯誤。原告空言主張系爭Ｒ八中心樁位置已西移十公尺云云，依上
開舉證責任之規定，尚難採信。．．．」等詞。依上內容，原判決認定原來公告確定
之計畫樁位成果，與都市計畫樁測定及管理辦法第四條及第三十七條之規定並無違背
，再審原告主張未依上開規定測量乙節，未舉證證實，尚難採信。則原判決顯然無消
極的不適用上開規定之情事，而係適用該規定之結果，為不利再審原告之審認，應屬
法律上見解之歧異，依首開判例意旨，尚非謂為適用法規顯然錯誤。
二、關於發見未經斟酌之主要證物部分：按行政訴訟法第二十八條第十款所謂發見未
經斟酌之重要證物者，係指該項證物在前訴訟程序中，即已存在，而當事人不知其存
在，現始發見者而言，（本院六十九年判字第七三六號判例參照）本件再審原告提出
現場照片仁幀，主張係未經斟酌之重要證物。但查該二幀照片係八十八年二月七日所
攝，有存在照片上拍攝日期可考，而原判決係八十七年十二月十七日宣判。則該二幀
照片非在前訴訟程序中即已存在之證物，依上開判例旨趣，即不能認為係行政訴訟法
第二十八條第十款所指之證物，不得以之作為提起再審之訴之事由。
三、綜上所述，再審原告據以提起再審之訴之二項事由不能認為有理由，應予以駁回
。
據上論結，本件再審之訴為無理由，爰依行政訴訟法第三十三條、民事訴訟法第五百
零二條第二項，判決如主文。
中    華    民    國     八十九      年      二      月      十八       日
                    行 政 法 院 第 四 庭
                                審 判 長 評  事      葉  振  權
                                         評  事      吳  錦  龍
                                         評  事      吳  明  鴻
                                         評  事      尤  三  謀
                                         評  事      陳  光  秀
右  正  本  證  明  與  原  本  無  異
                                         法院書記官  彭  秀  玲
中    華    民    國     八十九      年      二      月     二十一      日


司法院資訊處製作；財團法人民間司法改革基金會備份。
